【裁判字號】    98,易,530
【裁判日期】    980330
【裁判案由】    詐欺
【裁判全文】
臺灣臺中地方法院刑事判決               98年度易字第530號
公  訴  人  台灣台中地方法院檢察署檢察官
被      告  丙○○
被      告  戊○○
上列被告因詐欺案件，經檢察官提起公訴（97年度偵字第27058
號、98年度偵字第802號）及移送併辦（97年度偵字第28011號）
，本院合議庭裁定由受命法官獨任進行簡式審判程序，判決如下
：
    主    文
丙○○幫助意圖為自己不法之所有，以詐術使人將本人之物交付
，累犯，處拘役伍拾日，如易科罰金，以新台幣壹仟元折算壹日
。
戊○○幫助意圖為自己不法之所有，以詐術使人將本人之物交付
，處有期徒刑貳月，如易科罰金，以新台幣壹仟元折算壹日。
    犯罪事實
一、丙○○曾因公共危險案件，經台灣彰化地方法院93年度員交
    簡字第71號判處有期徒刑五月，於民國94年4月15日執行完
    畢。仍不知悔改，預見一般人使用他人金融機構之帳戶，常
    與財產犯罪具有密切關係，可能利用他人金融機構帳戶作為
    取得贓款之工具，並掩飾不法犯行，其雖無提供帳戶幫助他
    人犯罪之確信，仍因向不詳姓名成年人應徵工作，而基於縱
    若有人持之犯罪亦不違背其本意之幫助犯意，於民國97年9
    月11日19時許，在台中市○○路與后庄路口附近之麥當勞速
    食店前，將其所有台中中清路郵局第00000000000000號帳戶
    之存摺、金融卡（含密碼），交予該不詳姓名成年人。該不
    詳姓名成年人或其後取得丙○○所有前開郵局帳戶存摺、金
    融卡（含密碼）之詐欺集團成員，乃意圖為自己不法之所有
    ，利用該郵局帳戶，為下列詐欺取財犯行：1、於97年9月21
    日14時許，撥打電話向辛○○詐稱其之前在東森購物台購物
    ，錯誤設定為分期付款，要求辛○○操作自動櫃員機取消，
    使辛○○信以為真，陷於錯誤，依對方指示利用金融卡操作
    土地銀行自動櫃員機，致其存款新台幣（下同）6479元於同
    日14時41分許遭轉帳匯入丙○○所有前開郵局帳戶，旋被提
    領一空。2、於97年9月21日14時30分許，撥打電話向乙○○
    詐稱其之前在東森購物台購物，錯誤設定為分期付款，並由
    另一自稱郵局人員之人打電話要求乙○○至郵局操作自動櫃
    員機取消分期付款，使乙○○信以為真，陷於錯誤，依對方
    指示利用金融卡操作郵局自動櫃員機，致其存款22989元於
    同日14時39分許遭轉帳匯入丙○○所有前開郵局帳戶，旋被
    提領一空（另轉帳一筆7001元至下列戊○○所有兆豐國際商
    業銀行北台中分行帳戶）。
二、戊○○預見一般人使用他人金融機構之帳戶，常與財產犯罪
    具有密切關係，可能利用他人金融機構帳戶作為取得贓款之
    工具，並掩飾不法犯行，其雖無提供帳戶幫助他人犯罪之確
    信，仍因向不詳姓名成年人應徵工作，而基於縱若有人持之
    犯罪亦不違背其本意之幫助犯意，於民國97年9月19日20時3
    0分許，在台中市○○路、崇德路附近之檳榔攤前，將其所
    有兆豐國際商業銀行北台中分行第00000000000000號帳戶及
    大雅郵局第00000000000000號帳戶之金融卡（含密碼），交
    予不詳姓名成年人。該不詳姓名成年人或其後取得戊○○所
    有前開銀行及郵局帳戶金融卡（含密碼）之詐欺集團成員，
    乃意圖為自己不法之所有，利用該銀行及郵局帳戶，為下列
    詐欺取財犯行：1、於97年9月21日14時30分許，撥打電話向
    乙○○詐稱其之前在東森購物台購物，錯誤設定為分期付款
    ，並由另一自稱郵局人員之人打電話要求乙○○至郵局操作
    自動櫃員機取消分期付款，使乙○○信以為真，陷於錯誤，
    依對方指示利用金融卡操作郵局自動櫃員機，致其存款7001
    元於同日14時59分許遭轉帳匯入戊○○所有前開銀行帳戶，
    旋被提領一空。2、於97年9月21日14時40分許，撥打電話向
    己○○詐稱其之前在網路購物，交易程序錯誤設定為分期付
    款，要求己○○操作自動櫃員機凍結，使己○○信以為真，
    陷於錯誤，依對方指示利用金融卡操作郵局自動櫃員機，致
    其存款14585元於同日15時16分許遭轉帳匯入戊○○所有前
    開郵局帳戶，旋被提領一空。3、於97年9月21日15時許，撥
    打電話向丁○○詐稱其之前在MOMO購物台購物，交易程序錯
    誤設定為分期付款，並由另一自稱合作金庫人員之人打電話
    要求丁○○至合作金庫操作自動櫃員機取消分期付款，使丁○○信以為真，陷於錯誤，依對方指示利用金融卡操作合作
    金庫自動櫃員機，致其存款新台幣29988元於同日15時43分
    許遭轉帳匯入戊○○所有前開郵局帳戶，旋被提領一空。4
    、於97年9月20日13時52分許，自稱東森購物台員工，撥打
    電話向甲○○詐稱其之前在東森購物台購物，簽錯簽收單，
    該簽收單金額較大，並由另一自稱兆豐銀行人員之人打電話
    要求甲○○操作自動櫃員機，使甲○○信以為真，陷於錯誤
    ，依對方指示利用金融卡操作兆豐銀行自動櫃員機，致其存
    款25560元於翌（21）日14時38分許遭轉帳匯入戊○○所有
    前開銀行帳戶，旋被提領一空。5、於97年9月21日14時46分
    許，自稱東森購物台人員，撥打電話向庚○○詐稱其之前購
    物，錯誤設定為分期付款，並由另一自稱國泰世華銀行行員
    之人打電話要求庚○○操作自動櫃員機解除分期付款，使庚○○信以為真，陷於錯誤，依對方指示利用金融卡操作郵局
    自動櫃員機，致其存款29999元於同日15時26分許遭轉帳匯
    入戊○○所有前開銀行帳戶，旋被提領一空。
二、案經台中市警察局第五分局、台中縣警察局豐原分局分別報
    請台灣台中地方法院檢察署檢察官偵查起訴及移送併辦。
    理    由
一、本件被告丙○○、戊○○所犯係死刑、無期徒刑、最輕本刑
    為三年以上有期徒刑以外之罪，其於準備程序中就被訴事實
    為有罪之陳述，經告知簡式審判程序之旨，並聽取公訴人及
    被告之意見後，本院合議庭認為適宜而裁定由受命法官獨任
    進行簡式審判程序，先予說明。
二、上揭犯罪事實，業據被告丙○○、戊○○坦承不諱，並經被
    害人辛○○、乙○○、己○○、丁○○、甲○○、庚○○於
    警詢時指述綦詳，復有被告丙○○所有前開台中中清路郵局
    帳戶、被告戊○○所有前開兆豐銀行、大雅郵局帳戶之開戶
    資料、交易明細表，及被害人提出之郵政自動櫃員機交易明
    細表、土地銀行、合作金庫、兆豐銀行自動櫃員機交易明細
    表影本在卷可稽，足徵被告丙○○、戊○○之自白與事實相
    符。被告丙○○、戊○○預見一般人使用他人金融機構之帳
    戶，常與財產犯罪具有密切關係，可能利用他人金融機構帳
    戶作為取得贓款之工具，並掩飾不法犯行，仍將其等所有前
    開帳戶之存摺或金融卡（含密碼）提供予不詳姓名成年人。
    該不詳姓名成年人或其後取得其等所有前開帳戶存摺或金融
    卡（含密碼）之詐欺集團成員，嗣果據以作為詐欺取財犯罪
    之工具，其等自具有幫助該不詳姓名成年人或詐欺集團成員
    犯詐欺取財罪之不確定故意。本件事證明確，被告等犯行均
    堪認定。
三、按刑法上之故意，以行為人對於構成犯罪之事實，均有具體
    確定之認識，並有意使其發生者為確定故意，而行為人對於
    構成犯罪之事實，雖無具體確定之認識，然已預見其發生，
    而其發生不違背其本意者，則為不確定故意。又行為人基於
    幫助他人犯罪之意思，為促成他人犯罪而為犯罪構成要件以
    外之行為，為幫助犯。本件被告丙○○、戊○○預見一般人
    使用他人金融機構之帳戶，常與財產犯罪具有密切關係，可
    能利用他人金融機構帳戶作為取得贓款之工具，並掩飾不法
    犯行，仍將其等所有前開帳戶之存摺或金融卡（含密碼），
    提供予不詳姓名成年人或詐欺集團成員，作為取得詐欺取財
    犯罪所得款項之工具，此既不違背其等當初交付存摺、金融
    卡（含密碼）之本意，且係參與提供詐欺取財之工具，對此
    犯行施以助力，為詐欺取財罪構成要件以外之行為，應以詐
    欺取財罪之幫助犯論之。核被告丙○○、戊○○所為，均係
    犯刑法第30條第1項前段、第339條第1項之幫助詐欺取財罪
    。其等係幫助不詳姓名成年人或詐欺集團成員犯詐欺取財罪
    ，為幫助犯，皆應依刑法第30條第2項規定，按正犯之刑減
    輕之。又被告丙○○以一提供其所有前開郵局帳戶存摺、金
    融卡（含密碼）之行為，幫助該不詳姓名成年人或其後取得
    其存摺、金融卡（含密碼）之詐欺集團成員，向被害人辛○○、乙○○詐取財物，侵害被害人辛○○、乙○○之財產法
    益，觸犯數幫助詐欺取財罪名；另被告戊○○以一提供其所
    有前開銀行及郵局帳戶金融卡（含密碼）之行為，幫助該不
    詳姓名成年人或其後取得其金融卡（含密碼）之詐欺集團成
    員，向被害人乙○○、己○○、丁○○、甲○○、庚○○詐
    取財物，侵害被害人乙○○、己○○、丁○○、甲○○、庚○○之財產法益，觸犯數幫助詐欺取財罪名，均為想像競合
    犯，應依刑法第55條規定從一重處斷；檢察官移送併辦即被
    害人己○○、丁○○、甲○○、庚○○受騙匯款部分與起訴
    部分有想像競合犯之裁判上一罪關係，為起訴效力所及，本
    院應併予審究。再被告丙○○曾因公共危險案件，經台灣彰
    化地方法院93年度員交簡字第71號判處有期徒刑五月，於94
    年4月15日執行完畢（見卷附台灣高等法院被告前案紀錄表
    ），五年以內故意再犯本件有期徒刑以上之罪，為累犯，應
    依刑法第47條第1項規定加重其刑。爰分別審酌被告丙○○
    已有過失傷害、公共危險等前科，被告戊○○尚無刑案前科
    紀錄（見卷附台灣高等法院被告前案紀錄表），二人因向不
    詳姓名成年人應徵工作，思慮欠週，交付所有前開帳戶存摺
    或金融卡（含密碼），惡性非重，且未獲得任何利益，被害
    人合計匯款29451元至被告丙○○所有前開帳戶，匯款10713
    3元至被告戊○○所有前開帳戶，被告等幫助詐欺取財，危
    害社會治安，並使真正施詐者易於隱匿，增加查緝之困難，
    二人事後皆坦承上情，迄未賠償被害人損害等一切情狀，各
    處以如主文所示之刑，並諭知易科罰金之折算標準。
據上論斷，應依刑事訴訟法第273條之1第1項、第299條第1項前
段，刑法第339條第1項、第30條第1項前段、第2項、第55條、第
47條第1項、第41條第1項前段，刑法施行法第1條之1第1項、第2
項前段，判決如主文。
本案經檢察官陳雅瑩到庭執行職務。
中    華    民    國    98    年     3    月    30    日
                  刑事第二庭    法  官  鍾堯航
以上正本證明與原本無異。
如不服本判決應於收受判決後10日內向本院提出上訴書狀，並應
敘述具體理由；其未敘述上訴理由者，應於上訴期間屆滿後20日
內向本院補提理由書（均須按他造當事人之人數附繕本）「切勿
逕送上級法院」。
                                書記官  吳淑願
中    華    民    國    98    年     3    月    30    日
附錄本案論罪科刑法條全文
刑法第339第1項：
意圖為自己或第三人不法之所有，以詐術使人將本人或第三人之
物交付者，處五年以下有期徒刑、拘役或科或併科一千元以下罰
金。


司法院資訊處製作；財團法人民間司法改革基金會備份。
